【裁判字號】    99,監,477
【裁判日期】    991130
【裁判案由】    改定監護人
【裁判全文】
臺灣板橋地方法院民事裁定               99年度監字第477號
聲  請  人  陳嘉彬
代  理  人  葉光洲律師
相  對  人  蔡佩蓁
關  係  人  陳嘉昇
上列當事人間聲請改定監護人事件，本院裁定如下：
    主    文
改定聲請人陳嘉彬（男，民國62年10月20日出生，身分證統一編
號：Ｚ000000000號）為受監護宣告人陳嘉欽之監護人。
指定陳嘉昇（男，民國68年5 月2 日出生，身分證統一編號：Ｚ0
00000000號）為會同開具財產清冊之人。
聲請程序費用由相對人負擔。
    理    由
一、按民法總則中華民國97年5 月2 日修正之條文施行前，已為
    禁治產之宣告者，視為已為監護宣告，民法總則施行法第4
    條第2 項前段定有明文。次按有事實足認為監護人不符受監
    護人之最佳利益，或有顯不適任之情事者，法院得依前條第
    1 項聲請權人之聲請，改定適當之監護人，不受第1094條第
    1 項規定之限制，民法第1106條之1 亦有明文，且此規定於
    成年人之監護亦準用之（民法第1113條規定參照）。再按法
    院為監護之宣告時，應依職權就配偶、四親等內之親屬、最
    近一年有同居事實之其他親屬、主管機關、社會福利機構或
    其他適當之人選定一人或數人為監護人，並同時指定會同開
    具財產清冊之人」，民法第1111條第1 項亦著有明文。
二、本件禁治產人陳嘉欽於97年3 月10日經本院以97年度禁字第
    18號裁定宣告為禁治產人，此有本院民事裁定1 件附卷可稽
    ，是依前開規定，應視陳嘉欽已為監護之宣告，合先敘明。
三、本件聲請意旨略以：
（一）聲請人陳嘉彬為受監護宣告人陳嘉欽之兄長，雙方父母陳
      朝清、蔡佩蓁（原名：蔡兩惠）育有四子，即聲請人陳嘉
      彬、陳嘉昇、陳嘉興、及受監護宣告人陳嘉欽。而相對人
      蔡佩蓁及其兄陳嘉興共同於民國97年1 月6 日向鈞院聲請
      宣告陳嘉欽禁治產，獲鈞院以97年度禁字第18號裁准，並
      由相對人蔡佩蓁擔任監護人。
（二）詎料，聲請人事後方發現，相對人竟偽造陳嘉興之簽名用
      印，持向鈞院聲請人上開禁治產宣告裁定，更於取得陳嘉
      欽監護人之資格後，嗣於97年6 月24日，意圖為自己不法
      之利益，將受監護宣告人陳嘉欽名下之臺北縣蘆洲市○○
      街50巷7 號5 樓房地設定不動產抵押予華南商業銀行，並
      向銀行人員表示受監護宣告人陳嘉欽同意擔任保證人。當
      順利取得華南銀行新臺幣150 萬元之貸款後，旋即轉貸友
      人洪江賢，賺取25萬元之利息花用。經臺灣板橋地方法院
      檢察署98年度偵字第25372 號以行使偽造文書及背信罪，
      向鈞院刑事庭聲請簡易判決處刑，經鈞院以99年度簡字第
      4915號判處相對人蔡佩蓁有期徒刑參月，緩刑二年在案。
（三）據上，相對人此種嚴重損害受監護宣告人權益之行止，顯
      不適合繼續擔任受監護宣告人之監護人，至為顯明。況相
      對人本身業已罹患大腸癌及乳房腫瘤等重大疾病，尚須他
      人照料，自難期待其得對受監護宣告人提供適當之照顧。
      又受監護宣告人目前係與聲請人同住，由聲請人實際照顧
      ，適應良好，且經受監護宣告人之親屬一致決議推舉聲請
      人為其監護人，是為受監護宣告人陳嘉欽之利益，爰依法
      請求鈞院改定聲請人為受監護宣告人陳嘉欽之監護人，並
      指定聲請人之兄陳嘉昇為會同開具財產清冊之人等語。
四、經查，聲請人主張之事實，業據其提出身分證、戶籍謄本、
    中華民國身心障礙手冊、戶口名簿、本院97年度禁字第18號
    民事裁定、臺灣板橋地方法院檢察署檢察官98年度偵字第25
    372 號聲請簡易判決處刑書、本院99年度簡字第4915號簡易
    判決、診斷證明書等影本各1 件為證，且與證人即相對人之
    兄弟陳嘉昇、陳嘉興到庭證述相符（參見本院99年9 月30日
    非訟事件筆錄），綜上事證，堪信聲請人之主張為真實。
五、本院考量受監護宣告人陳嘉欽之監護人即其母親蔡佩蓁前曾
    為上開偽造文書及背信罪之犯行，嚴重侵犯受監謢宣告人之
    權益，復相對人亦罹患大腸癌及乳房腫瘤等重大疾病，顯無
    法善盡照護受監護宣告人陳嘉欽之情事，而聲請人係受監護
    宣告人陳嘉欽之胞兄，目前實際照顧受監護宣告人，並有意
    願擔任受監護宣告人陳嘉欽之監護人，且受監護宣告人陳嘉
    欽其他兄弟姊妹陳嘉昇、陳嘉興亦同意由聲請人擔任監護人
    ，從而，由聲請人即受監護宣告人陳嘉欽之胞兄陳嘉彬擔任
    受監護宣告人陳嘉欽之監護人，應符合受監護宣告人陳嘉欽
    之最佳利益。準此，基於受監護宣告人陳嘉欽之最佳利益，
    聲請人聲請本院改定由其擔任受監護宣告人陳嘉欽之監護人
    ，負責養護及療治受監護宣告人陳嘉欽，洵屬正當，應予准
    許。又本院審酌陳嘉昇為受監護宣告之人之兄，對陳嘉欽之
    財產狀況應有瞭解，且經聲請人及陳嘉興等親屬推舉為會同
    開具財產清冊之人，爰依上揭規定，並指定陳嘉昇為會同開
    具財產清冊之人，以利監督。
六、依非訟事件法第21條第1 項，裁定如主文。
中    華    民    國    99    年    11    月    30    日
                  家事法庭  法  官  林春長
以上正本係照原本作成
如對本裁定抗告須於裁定送達後10日內向本院提出抗告狀
中    華    民    國    99    年    12    月     1    日
                            書記官  王波君

司法院資訊處製作；財團法人民間司法改革基金會備份。
